【裁判字號】    96,訴,343
【裁判日期】    970916
【裁判案由】    損害賠償
【裁判全文】
臺灣基隆地方法院民事判決               96年度訴字第343號
原      告  丙○○
            丁○○○
共      同
訴訟代理人  乙○○
被      告  戊○○
訴訟代理人  甲○○
上列當事人間請求損害賠償事件，原告提起附帶民事訴訟，經刑
事庭移送而來，本院於中華民國97年9月2日言詞辯論終結，判決
如下：
    主  文
被告應給付原告丙○○新臺幣肆萬壹仟捌佰肆拾壹元，及自民國
九十六年五月十二日起至清償日止，按年息百分之五計算之利息
。
被告應給付原告丁○○○新臺幣參拾萬貳仟肆佰參拾肆元，及自
民國自九十六年五月十二日起至清償日止，按年息百分之五計算
之利息。
原告其餘之訴駁回。
訴訟費用由被告負擔五分之一，餘由原告負擔。
本判決原告勝訴部分得假執行。但被告如分別以新臺幣肆萬壹仟
捌佰肆拾壹元、新臺幣參拾萬貳仟肆佰參拾肆元為原告丙○○、
原告丁○○○預供擔保，得免為假執行。
    事實及理由
壹、程序部分：
    按訴狀送達後，原告不得將原訴變更或追加他訴，但擴張或
    縮減應受判決事項之聲明者不在此限，民事訴訟法第 255條
    第1項第3款定有明文。原告等原起訴請求被告應給付原告丙○○新臺幣（下同）50萬元，原告邱黃梅金150萬元，及均
    自民國96年5月12日起至清償日止，按年息5％計算之利息（
    96年度交附民字第21號刑事卷宗第1頁）；後於96年8月14
    日當庭變更為被告應給付原告丙○○80萬元，給付原告丁○○○120萬元；於96年9月4日變更為被告應給付原告丙○○
    825,640元、原告丁○○○1,164,948元；97年5月14日之民
    事準備書狀變更其請求金額為：被告應給付原告丙○○
    621,270元，被告應給付原告丁○○○1,803,286元；嗣後於
    97年9月2日之言詞辯論時再變更其請求金額為：被告應給付
    原告丙○○541,270元，被告應給付原告丁○○○1,453,286
    元，及均自96年5月12日起至清償日止，按年息5％計算之利
    息，核屬應受判決事項聲明之擴張、縮減，符合上開規定，
    先予敘明。
貳、實體部分：
一、原告起訴主張：
(一)、被告戊○○於95年11月17日上午9時15分許，駕駛車牌號碼
    9909－DF號自用小客車，沿基隆市○○路往中正路國道一號
    方向行駛，行經信一路與義五路路口時，未注意車前狀況及
    減速慢行，行駛於最內側之左轉專用車道，適有同向右前方
    內側第二車道上由原告丙○○騎乘，後座附載原告丁○○○
    之車牌號碼LOX－289號重型機車行經該處，而遭被告戊○○
    所駕駛自用小客車撞擊，致使原告丙○○受有第四腰椎壓迫
    性骨折、原告丁○○○受有右側跟骨後粗隆除生（閉鎖性）
    骨折及肌腱附生性骨折等傷害，為此提出本訴請求被告賠償
    原告等各項損害。茲將原告請求之賠償羅列如次：原告丙○○因而支出421,270元（含醫療相關費用、交通費用、看護
    費用、機車維修費用等），連同12萬元之精神慰撫金，共計
    541,270元；原告丁○○○因而支出803,286 元（含醫療相
    關費用、交通費用、看護費用、工作損失等），連同65萬元
    之精神慰撫金，共計1,453,286元。
(二)、基於前述，聲明：被告給付原告丙○○541,270元，原告丁○○○1,453,286元，及均自96年5月12日起至清償日止，按
    年息5％計算之利息。
二、被告則辯稱：
(一)、看護費用部分：原告應提出醫師診斷證明書證明需人看護，
    則願意給付看護費。且看護費用如係在家看護應以每月2萬
    元計算始合理。
(二)、醫療費用部分：依據原告提出單據計算給付金額。
(三)、精神慰撫金部分：原告請求之金額過高。
(四)、機車修理費部分：原告請求金額太高，該車殘餘價值約只有
    5,000元。
(五)、工作損失部分：原告巳屆退休年齡，且投保證明不能證明原
    告丁○○○有工作能力。
(六)、被告巳先墊付原告丁○○○之醫療費用20,024元、原告丙○○之醫療費用17,867元，共計37,891元應於計算出被告賠償
    金額中扣除。又本案經車禍鑑定委員會鑑定被告為肇事次因
    ，故原告就本件侵權行為與有過失，被告僅負擔30％之損害
    賠償責任。
(七)、基於前述，聲明：駁回原告之訴，如受不利益判決願供擔保
    請准宣告免為假執行。
三、得心證之理由：
(一)、首查，原告主張被告戊○○於95年11月17日上午9時15分許
    ，駕駛車牌號碼9909－DF號自用小客車，沿基隆市○○路往
    中正路國道一號方向行駛，行經信一路與義五路路口時，未
    注意車前狀況及減速慢行，行駛於最內側之左轉專用車道，
    適有同向右前方內側第二車道上由原告丙○○騎乘，後座附
    載原告丁○○○之車牌號碼LOX－289號重型機車行經該處，
    而撞擊原告等，致使原告丙○○受有第四腰椎壓迫性骨折、
    原告丁○○○受有右側跟骨後粗隆除生（閉鎖性）骨折及肌
    腱附生性骨折等傷害，被告應負過失侵權行為損害賠償責任
    ，被告並未爭執要堪認定。
(二)、茲就原告請求因本件車禍所受損害之金額，判斷如下：
１、原告丙○○部分：
(1)、醫療費用部分：原告丙○○主張其因上開車禍住院接受醫療
    及購買相關醫療用品，共計支出23,675元，經審酌原告丙○○所提出之醫療收據，累計總金額與其主張相符，故原告丙○○主張其支出23,675元醫藥費要堪採信。
(2)、看護費用部分：
    原告丙○○雖主張其95年11月17日起至96年7月12日期間均
    需專人看護。其中被告僅承認原告丙○○在95年11月17 日
    至95年12月27日住院治療10日期間有聘請看護之必要，是以
    該段時間原告丙○○有聘請看護之必要顯堪認定，而逾上揭
    期間，原告丙○○並未提出證據證明其日常生活無法自理，
    有聘請看護之必要，是以原告丙○○主張出院後有聘請看護
    必要，顯無依據。而原告丙○○主張住院10日之每日看護費
    用為1,500元，並未逾一般看護費用之行情，尚稱合理，故
    合計原告得請求之看護費用應為15,000元（1500×10＝
    15000），原告逾上揭部分之看護費用請求，要無依據不能
    准許。
(3)、機車修理費部分：
    原告丙○○主張其騎乘之上開機車因本件車禍經訴外人全勝
    機車行估價，修復費用為22,900元，並提出該機車行之估價
    單為證，應堪採信。而觀之該估價單，原告機車修理所支出
    之費用皆係更換新零件，惟依民法第213條第1項規定，被告
    僅負回復該機車於損害發生前之原狀，而系爭機車修復零件
    仍屬新品，本應折舊、合併舊損同時修復應予扣除等情況，
    上述估價修復費用，自不能為該部分實際損害之證明，然按
    當事人已證明受有損害而不能證明其數額或證明顯有重大困
    難者，法院應審酌一切情況，依所得心證定其數額，民事訴
    訟法第222條第2項定有明文，本院斟酌被告僅負回復該機車
    於損害發生前之原狀，系爭機車修復零件仍屬新品，本應折
    舊、合併舊損同時修復應予扣除等情況，並依民事訴訟法第
    222條第2項規定，是酌定原告系爭機車之損害為8,000元。
    綜上所述，原告請求被告賠償機車修理費用8,000元，為有
    理由，逾此數額之請求，即屬無據。
(4)、交通費用部分：
    原告等主張其往返醫院就診支出計程車資5,190元，業據提
    出計程車計費收據為證，因上開費用為原告等所共同支付，
    茲以各支付2分之1為計算標準，是以原告丙○○應僅支付
    2,595元，是以原告丙○○請求交通費用2,595元部分為有理
    由，逾上揭部分不能准許。
(5)、精神慰撫金部分：
    按慰藉金之賠償須以人格權遭遇侵害，使精神上受有痛苦為
    必要，其核給之標準固與財產上損害之計算不同，然非不可
    斟酌雙方身分資力與加害程度，及其他各  種情形核定相當
    之數額（最高法院51年臺上字第223號判例意旨參照）。本
    院審酌原告所受之傷勢為第四腰椎壓迫性骨折，需長期復健
    治療且影響行動能力，肉體、精神上受有極大痛苦，本院審
    酌原告所受傷害之程度、治療及復健期間、被告戊○○為職
    業駕駛人，對於駕駛行為有較高之注意義務，以及雙方之身
    分、社會地位、智識水準等一切情狀，認被告所應賠償原告
    之慰撫金以100,000元為適當。逾此數額則尚嫌過高，不應
    准許。
(6)、綜上所述，原告受有損害金額合計150,770元（23675＋
    15000 ＋8000＋2595＋100000＝149270）。
２、原告丁○○○部分：
(1)、醫療費用部分：原告丁○○○主張因上開車禍住院治療及購
    買相關醫療用品，共計支出178,691元，而統計原告丁○○○所提出之單據，合計醫療費用僅有176,551元，因此原告
    主張其支出醫療費用在176,551元部分為有理由，逾上揭部
    分並無證據，則不能准許。
(2)、看護費用部分：
    原告丁○○○主張其自95年11月17日起至96年7月2日均需專
    人看護，其中95年11月17日起至96年4月13日期間需專人看
    護，業據被告承認有聘請看護必要首堪認定。至於96年4 月
    14日起至96年7月12日期間，業據原告丁○○○提出國防醫
    學院三軍總醫院附設民眾診療服務處97年5月12日出具之診
    斷證明書，記載原告丁○○○行動不便需專人照顧等語，堪
    信原告丁○○○於其主張期間內均需聘請專人看護。而依據
    原告主張95年11月17日起至96年1月18日共63日期間每日看
    護費用以1,500元，支出看護費為94,500元，96年1月19日起
    至96年1月31日共13日每日看護費以2,000元計算，支出看護
    費用為26,000元，96年2月1日起至96年4月30日共89日，每
    日看護費按1,500元計算，支出看護費133,500元，96年5月1
    日起至96年7月12日止共73日每日按1,000元計算，支出看護
    費73,000元，經核原告丁○○○主張之看護費用均未逾一般
    行情，因此其上揭請求計算金額合計為327,000元應予准許
    。原告丁○○○請求被告給付327,000元之部分有理由，逾
    此部分，則不應准許。
(3)、交通費用部分：
    原告等主張其往返醫院就診支出計程車資5,190 元，業據提
    出計程車計費收據為證，因上開費用為原告等所共同支付，
    茲以各支付2分之1為計算標準，其中應僅有2,595 元為原告
    丁○○○所支付，是以原告此項主張於2,595元部分顯有理
    由，逾上揭部分不能准許。
(4)、膳食費用部分：
    原告丁○○○請求被告賠償膳食費用，但因原告之飲食費用
    無論是否受傷均應支出，故並非車禍受傷方需支出飲食費用
    ，故其請求被告賠償膳食費用顯無理由，不能准許。
(5)、工作損失部分：
    原告丁○○○雖請求被告給付200,000 元之工作損失，但其
    所提出之中華民國廚師證及基隆市廚師業職業工會投保證明
    書，僅證明被告有參加勞工保險，但尚無法證明原告於遭到
    被告傷害之際確實有工作，並因此喪失或減少該工作收入，
    是以原告此部分請求並無根據，難以准許。
(6)、精神慰撫金部分：按慰藉金之賠償須以人格權遭遇侵害，使
    精神上受有痛苦為必要，其核給之標準固與財產上損害之計
    算不同，然非不可斟酌雙方身分資力與加害程度，及其他各
    種情形核定相當之數額（最高法院51年臺上字第223號判例
    意旨參照）。本院審酌原告所受之傷勢歷經2次住院手術，
    需長期復健治療且影響行動能力，肉體、精神上受有極大痛
    苦，本院審酌原告所受傷害之程度、治療及復健期間、被告
    戊○○為職業駕駛人，對於駕駛行為有較高之注意義務，以
    及雙方之身分、社會地位、智識水準等一切情狀，認被告所
    應賠償原告之慰撫金以300,000元為適當。逾此數額則尚嫌
    過高，不應准許。
(7)、綜上所述，原告受有損害金額共有806,146元（176551＋
    327000 ＋2595＋300000＝806,146）。
(三)、又按民法第217條第1項規定，損害之發生或擴大，被害人與
    有過失者，法院得減輕賠償金額，或免除之。經查，本件車
    禍事故，業據台灣省車輛行車事故覆議鑑定委員會鑑定，原
    告丙○○駕駛重機車，行經行車管制號誌交叉路口，內側車
    道漆有「禁行機車」標字，左轉彎未依兩段式進行左轉，且
    未讓左側直行車先行，為肇事主因。被告戊○○駕駛自小客
    車，行經行車管制號誌交岔路口，未依指向線行駛（假左轉
    車道直行），且未注意車前狀況，為肇事次因。是以被告辯
    稱原告對本件車禍事故與有過失，應依法減輕賠償金額，顯
    屬有據。本院審酌原告及被告之違規情狀，認應減輕被告60
    ％之賠償金額，即原告丙○○應僅能向被告請求59,708元
   （149270 ×40﹪＝59708）。原告丁○○○應僅能向被告
    請求元322,458（806146×40﹪＝322458）
(四)、被告主張已先賠償原告丙○○17,867元，原告丁○○○
    20,024元，應予扣除，並未經原告否認，因此應分別扣除，
    則原告丙○○僅得向被告請求賠償41,841元，原告丁○○○
    僅得向被告請求賠償302,434元。
(五)、從而，原告丙○○、原告丁○○○依侵權行為之法律關係，
    分別向被告請求給付41,841元、302,434元，及均自96年5月
    12 日請求起至清償日止，按年息5％計算之利息，為有理由
    ，應予准許，逾此請求則無理由，應予駁回。
(六)、本件原告等勝訴部分，本院命被告給付之金額未逾500,000
    元，依民事訴訟法第389條第1項第5款規定，爰由本院依職
    權宣告假執行。並依被告聲請酌定擔保金，得免為假執行。
中    華    民    國    97    年     9    月    16    日
                  民事庭法  官  王翠芬
以上正本係照原本作成。
對於本件判決如有不服，應於收受送達後20日內向本院提出上訴
書狀，敘述上訴之理由，上訴於臺灣高等法院，並按他造當事人
之人數附具繕本。
中    華    民    國    97    年    9     月    16    日
                        書記官  林建清


司法院資訊處製作；財團法人民間司法改革基金會備份。
